臺灣臺南地方法院刑事判決　　　　　　　95年度訴字第1722號
公　訴　人　臺灣臺南地方法院檢察署檢察官
被　　　告　甲○○
　　　　　　　　　　（另案在臺灣臺南監獄執行中）
上列被告因違反毒品危害防制條例案件，經檢察官提起公訴（九
十五年度毒偵字第二八三八號），被告於準備程序中為有罪之陳
述，本院合議庭裁定由受命法官獨任進行簡式審判程序，判決如
下：
    主  文
甲○○施用第一級毒品，累犯，處有期徒刑拾壹月。
    事  實
一、甲○○前因施用第二級毒品案件，經檢察官聲請強制戒治暨
    提起公訴，戒治部分經本院以八十九年度毒聲字第一九三五
    號裁定送強制戒治，復經本院以九十年度毒聲字第一八三二
    號裁定停止戒治併付保護管束，於民國九十年九月二十八日
    停止戒治釋放出所，嗣因違反保護管束應遵守事項情節重大
    ，經本院以九十年度毒聲字第二六四九號裁定撤銷停止戒治
    ，令入戒治處所施以強制戒治，於九十一年九月十六日（起
    訴書誤載為十五日）強制戒治期滿執行完畢釋放，起訴部分
    經本院以八十九年度易字第二０六０號判決處有期徒刑五月
    確定，另因施用第一級毒品案件，經本院以九十年度訴字第
    二二七號判決處有期徒刑八月確定，又因搶奪案件，經本院
    以九十年度訴字第二二五號判決處有期徒刑一年六月，復經
    臺灣高等法院臺南分院以九十年度上訴字第一四三九號判決
    駁回上訴確定，上述三罪經定應執行刑為有期徒刑二年五月
    確定，於九十三年九月十日假釋出監併付保護管束，並於九
    十四年一月十八日假釋期滿未經撤銷而視為執行完畢。
二、詎甲○○不知悔改，於前次強制戒治執行完畢釋放後五年以
    內，復基於反覆施用第一級毒品海洛因之單一犯意，自九十
    五年九月七日某時許起至九十六年二月二日某時許止，約每
    二日一次，在臺南市○○路○段六九九巷附近之梅花公園內
    等地，以將海洛因加水裝入針筒內注射於血管之方式，反覆
    施用海洛因多次。嗣先於九十五年九月八日下午四時許，在
    臺南市○○區○○路七段臺電高幹堤岸一三四號前，因形跡
    可疑為警盤查查獲，復於九十六年二月三日下午三時三十分
    許，在臺南市○○區○○路二六二巷四十三弄口，因另涉搶
    奪案件為警緝獲。前後二次均經其同意採尿送驗，結果均呈
    嗎啡陽性反應，而悉上情。
三、案經臺南市警察局第三分局報請臺灣臺南地方法院檢察署檢
    察官偵查起訴。
    理  由
一、本案被告甲○○所犯係死刑、無期徒刑、最輕本刑為三年以
    上有期徒刑以外之罪，亦非屬高等法院管轄之第一審案件，
    其於準備程序程序進行中就被訴事實為有罪之陳述，經法官
    告知簡式審判程序之旨，並聽取公訴人及被告之意見後，由
    合議庭裁定進行簡式審判程序，故不受同法第一百五十九條
    第一項、第一百六十一條之二、第一百六十一條之三、第一
    百六十三條之一及第一百六十四條至第一百七十條所規定證
    據能力認定及調查方式之限制，合先敘明。
二、上揭犯罪事實，業據被告於本院準備程序及審理程序中自白
    承認，且有長榮大學於九十五年九月二十五日、九十六年二
    月十五日出具之確認報告、臺南市警察局第三分局送驗尿液
    及年籍對照表、臺南市警察局刑警隊尿液編號年籍對照表附
    卷可稽，足徵被告之任意性自白確與事實相符，堪以採信。
    被告前因施用第二級毒品案件，經檢察官聲請強制戒治暨提
    起公訴，戒治部分經本院以八十九年度毒聲字第一九三五號
    裁定送強制戒治，復經本院以九十年度毒聲字第一八三二號
    裁定停止戒治併付保護管束，於九十年九月二十八日停止戒
    治釋放出所，嗣因違反保護管束應遵守事項情節重大，經本
    院以九十年度毒聲字第二六四九號裁定撤銷停止戒治，令入
    戒治處所施以強制戒治，於九十一年九月十六日（起訴書誤
    載為十五日）強制戒治期滿執行完畢釋放各節，有臺灣高等
    法院被告前案紀錄表、臺灣高等法院在監在押全國紀錄表在
    卷足參，是被告於前次強制戒治執行完畢釋放後五年以內再
    犯本件施用毒品之犯行堪以認定，應依法論科。
三、論罪科刑：
  (一)查海洛因係屬毒品危害防制條例第二條第二項第一款所列之
    第一級毒品，故核被告所為，係犯毒品危害防制條例第十條
    第一項之施用第一級毒品罪。被告施用前持有第一級毒品之
    低度行為，應為其施用之高度行為所吸收，不另論罪。
  (二)按刑事法若干犯罪行為態樣，本質上原具有反覆、延續實行
    之特徵，立法時既予特別歸類，定為犯罪構成要件之行為要
    素，則行為人基於概括之犯意，在密切接近之一定時、地持
    續實行之複次行為，倘依社會通念，於客觀上認為符合一個
    反覆、延續性之行為觀念者，於刑法評價上，即應僅成立一
    罪。學理上所稱「集合犯」之職業性、營業性或收集性等具
    有重複特質之犯罪均屬之，例如經營、從事業務、收集、販
    賣、製造、散布等行為概念者是（最高法院九十五年度臺上
    字第一０七九號判決意旨參照）。而關於施用毒品之犯罪型
    態，往往具有高度之反覆實施性及濫用性，一旦吸食毒品，
    通常會於一定期間內密集施用，顯然具有「集合犯」反覆性
    及延續性之特徵，如將各次施用毒品之行為在刑法上逐一評
    價並分別論處罪刑，恐與刑罰過度評價禁止原則相悖，並與
    憲法所揭櫫之比例原則有違。再考諸九十五年七月一日施行
    之修正後刑法關於連續犯規定刪除之原因，固係源於實務上
    對於連續犯「同一罪名」之認定過寬，所謂「概括犯意」亦
    經常可連綿數年之久，不無鼓勵犯罪之嫌，而使國家刑罰權
    之行使發生不合理之現象，故將之刪除，應屬法務部所稱本
    次修法「寬嚴並進」之刑事政策中，較不利於行為人之從「
    嚴」措施。然施用毒品犯罪之本質上具有成癮性、反覆性，
    所侵害者亦屬單一之社會公共法益，且前揭修正理由更明示
    在廢除連續犯規定後，針對吸毒等犯罪類型，應發展「接續
    犯」及「包括一罪」之概念，以限縮數罪併罰之範圍，益見
    立法者亦深知施用毒品犯罪有其本質上之特殊性，倘行為人
    已有反覆為同一吸毒之犯行，仍應視其具體情形論以「構成
    要件之行為單數」，而為「包括一罪」，僅受一次之刑法評
    價，即為已足，自不能徒執廢除連續犯規定係採從嚴之刑事
    政策，而謂修法後反覆多次施用毒品行為均應予以數罪併罰
    。準此以言，本案被告自承係自九十五年九月七日某時許起
    至九十六年二月二日某時許止，約每二日施用海洛因一次，
    犯罪行為甚屬密集、反覆，顯已成癮，揆諸前揭說明，應認
    被告多次施用第一級毒品海洛因之犯行，係屬「包括一罪」
    中之「集合犯」之性質，應論以一罪。
  (三)檢察官雖僅就被告於九十五年九月七日某時之犯行提起公訴
    ，然被告自前述時點起至九十六年二月二日某時許止之犯行
    ，與前述業已起訴之部分有集合犯之包括一罪關係，為起訴
    效力所及，本院自應併予審理。
  (四)被告前因施用第二級毒品案件，經本院以八十九年度易字第
    二０六０號判決處有期徒刑五月確定，另因施用第一級毒品
    案件，經本院以九十年度訴字第二二七號判決處有期徒刑八
    月確定，又因搶奪案件，經本院以九十年度訴字第二二五號
    判決處有期徒刑一年六月，復經臺灣高等法院臺南分院以九
    十年度上訴字第一四三九號判決駁回上訴確定，上述三罪經
    定應執行刑為有期徒刑二年五月確定，於九十三年九月十日
    假釋出監併付保護管束，並於九十四年一月十八日假釋期滿
    未經撤銷而視為執行完畢各節，有前述前案紀錄表在卷足佐
    ，其於受有期徒刑執行完畢後五年以內故意再犯本件有期徒
    刑以上之罪，應依刑法第四十七條第一項規定論以累犯，並
    加重其刑。
  (五)爰審酌被告另尚有槍砲彈藥刀械管制條例、肅清煙毒條例等
    前科紀錄，尚於九十五年間因施用第一級毒品案件，經本院
    以九十五年度訴字第九六八號判決處有期徒刑十月，於九十
    五年八月二十一日確定（現正執行中），素行欠佳，有前述
    前案紀錄表可查，教育程度僅國中畢業，智識程度不高，其
    曾經強制戒治及起訴判刑之處遇措施後，猶未能深切體認施
    用毒品對於自身健康之危害，且甫於前案判決確定後即再犯
    本案，未見警惕之心，本案施用期間長達五月，惟犯後坦承
    犯行，態度良好，及施用毒品係自戕身心，對於他人並未構
    成危害等一切情狀，量處如主文所示之刑，以資懲儆。
據上論斷，應依刑事訴訟法第二百七十三條之一第一項、第二百
九十九條第一項前段，毒品危害防制條例第十條第一項，刑法第
十一條前段、第四十七條第一項，判決如主文。
本案經檢察官乙○○到庭執行職務。
中　　華　　民　　國　　96　　年　　5 　　月　　18　　日
　　　　　　　　　刑事第五庭  法　官   張婷妮
以上正本證明與原本無異。
如不服本判決，應於收受送達後10日內向本院提出上訴書狀（應
附繕本）。
　　　　　　　　　　　　　　　書記官   陳姿利
中　　華　　民　　國　　96　　年　　5 　　月　　21　　日
附錄本案論罪科刑法條
毒品危害防制條例第十條第一項
施用第一級毒品者，處六月以上五年以下有期徒刑。
